【裁判字號】    89,易,434
【裁判日期】    890428
【裁判案由】    違反區域計劃法
【裁判全文】
臺灣屏東地方法院刑事判決                          八十九年度易字第四三四號
    公  訴  人  臺灣屏東地方法院檢察署檢察官
    被      告  甲○○
右列被告因違反區域計畫法法案件，經檢察官提起公訴（八十八年度偵字第四五四二
號），本院判決如左：
    主  文
甲○○違反分區管制使用土地之區域計畫，不依該管縣市政府限期之命令變更土地使
用恢復土地原狀，處拘役參拾日，如易科罰金，以參佰元折算壹日。
    事  實
一、甲○○為屏東縣新園鄉○○○段十二之三九六號土地之使用權人，前揭土地屬非
    都市土地，並經編定為一般農業區農牧用地，甲○○未經申請核准，即自行於該
    土地上濫採砂石違規使用，經屏東縣政府於民國八十八年十月十二日以八八屏府
    地用字第一八一四三一號函通知甲○○於八十八年十月二十九日前應恢復原狀作
    農牧用地使用，復於同年十一月五日以八八屏府地用字第一九七一二一號函通知
    應於文到二十一日內恢復原狀做農牧用地使用，於同年月十一日送達，惟甲○○
    屆期仍未依限恢復原狀作農牧用地使用，僅部分回填，已違反區域計畫法。
二、案經最高法院檢察署函送台灣屏東地方法院檢察署檢察官偵查起訴。
    理  由
一、訊據被告甲○○，辯稱其並未濫採砂石，該地原係漁塭，其欲回填種植農作物，
    並已回填云云，惟查被告甲○○為前揭屏東縣新園鄉○○○段十二之三九六號土
    地之實際使用權人，業經證人即該土地所有權人陳張錦柳及其子乙○○於偵查中
    證述明確，而前揭土地業經編定為一般農業區農牧使用，有土地登記簿謄本一紙
    及土地違規使用案件處理查報表一份附卷可稽，另前開土地經屏東縣政府於八十
    八年四月十六日查報發現被告未作農牧地使用，開挖砂石逾三公尺深，長約二十
    公尺，寬約十五公尺，總計約九百立方公尺等情，有屏東縣政府稽查大隊取締違
    法紀錄附卷可按，被告所辯未濫採砂石一節已不可採，此外，本件經屏東縣政府
    於民國八十八年十一月五日以八八屏府地用字第一九七一二一號函通知應於文到
    二十一日內恢復原狀做農牧用地使用在，並於同年月十一日送達等情，有掛號函
    件收據附卷可按，被告既為前揭土地之使用權人，即負有恢復土地原狀之義務，
    竟迄未依規定完全恢復土地原狀，此經檢察官勘驗現場屬實，並有卷附照片可稽
    ，又被告雖辯稱其已部分回填為漁塭狀態云云，所謂回復原狀係指回復成平地做
    農牧使用之狀態而非回復成違規之漁塭一節亦據證人即屏東縣政府承辦人葉昱呈
    、陳建誌於偵查中證述在卷。是本件事證明確，被告犯行洵堪認定。
二、按「區域計畫公告實施後，不屬第十一條之非都市土地，應由有關直轄市或縣（
    市）政府，按照非都市土地分區使用計畫，製定非都市土地使用分區圖，並編定
    各種使用地，報經上級主管機關核備後，實施管制。」、「違反第十五條第一項
    之管制使用土地者，該管直轄市、縣（市）政府得限期令其變更使用或拆除其建
    築物恢復原狀。」為區域計畫法第十五條第一項前段、第二十一條一項所明定。
    核被告未依限回變更土地使用，回復土地原狀，所為係犯區域計畫法第二十二條
    之不依限變更土地使用恢復土地原狀罪（區域計畫法於被告行為後之八十九年一
    月一月二十六日修正第二十二條，刪除罰金刑，依新舊法比較，應適用對被告有
    利之修正前區域計畫法第二十二條）。審酌被告素行尚好、為貪圖利益而違規濫
    行開挖農地，違反土地使用計劃造成政府維持土地使用政策之困難，並破壞土地
    之完整性，惟已部分回填上揭農地，有屏東縣新園鄉非都市土地違規使用案件處
    理查報表一紙可稽等一切情狀，量處如主文所示之刑並諭知易科罰金之折算標準
    。
據上論斷，應依刑事訴訟法第二百九十九條第一項前段、修正前區域計畫法第二十二
條、刑法第十一條前段、第二條第一項但書、第四十一條，罰金罰鍰提高標準條例第
一條前段、第二條判決如主文。
中      華      民      國      八十九      年    四    月    二十八    日
                                        臺灣屏東地方法院刑事第一庭
                                            法  官  吳永宋
右正本證明與原本無異。
對於本判決如有不服應於收受送達後十日內向本院提出上訴書狀上訴於台灣高等法院
高雄分院並按他造當事人之人數附具繕本。
                                            書記官  洪榮華
中      華      民      國      八十九      年    四    月    二十八    日
附錄法條：
修正前區域計畫法第二十二條
違反前條規定不依限變更土地使用或拆除建築物恢復土地原狀者，除依行政執行法辦
理外，並得處六個月以下有期徒刑、拘役或科三千元以下罰金。


司法院資訊處製作；財團法人民間司法改革基金會備份。
